---
title: "Dashboard Reclamações Clientes por UF Brasil"
author: "Gepoliano Chaves, Ph. D."
date: "January 5th, 2022"
#output: revealjs::revealjs_presentation
#output: html_notebook
#output: beamer_presentation
#output: github_document
#output: html_vignette
#output: ioslides_presentation
output: slidy_presentation
#output: pdf_document 
#output: bookdown::epub_book
#output: bookdown::gitbook
#output: bookdown::html_book
#output: bookdown::tufte_html_book
#output: bookdown::pdf_book
#output: tufte::tufte_book 
---

# Load Libraries

```{r}
library('data.table')
library('dplyr')
library('ggplot2')
library('plotly')
library('shiny')
library('shinyWidgets')
library('shinydashboard')
```

```{r}
setwd("~/Desktop/Gepoliano/alura-cursos/dashboard_com_r/dashboard_com_r-dados/") 

library(data.table)
library(dplyr)

dados <- fread('~/Desktop/Gepoliano/alura-cursos/dashboard_com_r/dashboard_com_r-dados/reclamacao.csv', encoding = 'UTF-8')

summary(dados)

reclamacao <- dados %>%
  select(-X.1,-V1)

unique(reclamacao$regiao)

## Salvar execucao dentro da base reclamacao
reclamacao <- reclamacao %>% 
  filter(regiao != 'N/D')

unique(reclamacao$Atendida)

reclamacao$Atendida <- gsub(pattern = 'S|Siim',
     replacement = 'sim', x = reclamacao$Atendida)

reclamacao$Atendida <- gsub(pattern = 'N|nAoo|nao',
     replacement = 'não', x = reclamacao$Atendida)

unique(reclamacao$Atendida)

reclamacao <- reclamacao %>%
  filter(Atendida != '')

## Agora apenas temos os valores sim e nao.
unique(reclamacao$Atendida)

unique(reclamacao$SexoConsumidor)

reclamacao$SexoConsumidor <- gsub(pattern = 'N|NULL',
     replacement = 'N/I', x = reclamacao$SexoConsumidor)

unique(reclamacao$SexoConsumidor)

fwrite(reclamacao, 'dados_limpos_geo.csv', row.names = F)
```

# 1) Graficos ggplot2

Demanda 1 do cliente: Informações sobre quantidade de reclamacoes atendidas e nao atendidas armazenadas na base de dados reclamacoes.

```{r}
library('plotly')
library(ggplot2)

class(reclamacao)
reclamacao <- as.data.frame(reclamacao)
class(reclamacao)

reclamacao$Atendida <- as.factor(reclamacao$Atendida)

# Esse bloco nao funcionou em minha versao do R, sem especificar a variavel x na funcao aes.
# grafico_atendida <- ggplot(reclamacao) +
#                     geom_bar(aes(Atendida), 
#                              fill=reclamacao$Atendida, 
#                              stat = 'count') +
#                     ylab("Quantidade") +
#                     theme_bw() +
#                     title("Quantidade de Chamados Atendidos")

grafico_atendida <- ggplot(reclamacao)+
  geom_bar(aes(x=Atendida), fill=c("red", "green"), stat = "count")+
  ylab("Quantidade")+
  theme_bw()+
  ggtitle("Quantidade de Chamados Atendidos")

grafico_atendida <- ggplotly(grafico_atendida)
# Por que a execucao do chunk nao possibilita plotagem automatica do grafico como no chunk abaixo?
grafico_atendida
```

# 2) Quantidade de Reclamacoes por UF

Demanda 2 do cliente:  (Informacao com base na UF) Tabela de frequencia de reclamacoes com base na coluna UF

```{r}
# a funcao table gera as colunas Var1 e Freq, porem nao sao auto-explicativas.
grafico_uf <- data.frame(table(reclamacao$UF)) %>%
  rename(UF=Var1, Qtd=Freq) %>% ## Este concatenador passa o output para ggplot2
  ggplot(aes(x = reorder(UF, Qtd), y = Qtd, text=paste("Estado: ", UF, "<br>", "Quantidade de Reclamações: ", Qtd))) + # UF eh valor dinamico da BD
  geom_bar(fill="blue", stat = "identity") + # stat eh identity pois valores estao sendo passados para coluna y.
  coord_flip()+
  xlab("UF")+
  theme_bw()+
  ggtitle("Quantidade de Reclamações por UF")

ggplotly(grafico_uf, tooltip = "text")
```

# 3) Quantidade de Reclamacoes por Data

Demanda 3 do cliente: Quantidade de reclamacoes por data

```{r}
# ANO-MES-DIA
##########____________________________________________##########
########## ____ Visualizacao tumultuada dos dados ____##########

# data.frame(table(as.Date(reclamacao$DataArquivamento))) %>%
#   rename(Data=Var1, Qtd=Freq) %>%
#   ggplot(aes(Data, Qtd))+
#   geom_line(group=1) ## Grupo que liga linhas

##########____________________________________________##########
########## ____ Visualizacao tumultuada dos dados ____##########

grafico_data <- data.frame(table(as.Date(reclamacao$DataArquivamento))) %>%
  rename(Data=Var1, Qtd=Freq) %>%
  ggplot(aes(as.Date(Data), Qtd))+
  geom_line(group=1) +## Grupo que liga linhas
  theme_bw()+
  ggtitle("Quantidade de Reclamações por ano-mês")+
  theme(axis.text.x = element_text(angle = 45, hjust = 1))+
  scale_x_date(date_labels = "%b-%Y", breaks = "6 month")+
  xlab("Data")

grafico_data <- ggplotly(grafico_data)
grafico_data
```

# 4) reclamacoes por ano

Demanda 4 do cliente: Elaborar um grafico com tres variaveis: quantidade, ano e se reclamacao foi atendida ou nao

Grafico de colunas com legendas


```{r}
# grafico_atendida_ano <- 
# data.frame(table(reclamacao$anocalendario, reclamacao$Atendida)) %>%
#   rename(Ano=Var1, Atendida=Var2, Qtd=Freq) + ## Este nao eh o concatenados do dplyr
#   ggplot()+
#   geom_bar(aes(x=Ano, y=Qtd), fill=Atendida, stat = "identity", 
#            position = position_dodge2()) ## Posicao das barras gerada pela funcao position_dodge2
#             +ggtitle("Quantidade de Reclamacoes atendidas () por ano")

##########____________________________________________##########
########## _________ Concatenador Apropriado _________##########

grafico_atendida_ano <- data.frame(table(reclamacao$anocalendario,
                                         reclamacao$Atendida)) %>%
  rename(Ano=Var1, Atendida=Var2, Qtd=Freq) %>%
  ggplot() +
  geom_bar(aes(x=Ano,y=Qtd, fill=Atendida), stat = "identity",
           position = position_dodge2()) +
  theme_bw()+
  ggtitle("Quantidade de Reclamações atendidas (ou não) por ano")

grafico_atendida_ano 

# Inserir interatividade
grafico_atendida_ano <- ggplotly(grafico_atendida_ano)
grafico_atendida_ano
```

